臺灣基隆地方法院民事判決  
                                     110年度簡上字第1號   上  訴  人  李建順  


訴訟代理人  陳俊成律師
被  上訴人  曾麗華   


上列當事人間請求給付借款事件，上訴人對於109年11月4日本院
基隆簡易庭109年度基簡字第1195號第一審判決提起上訴，本院
第二審合議庭於110年3月8日言詞辯論終結，判決如下：
    主  文
上訴駁回。
第二審訴訟費用由上訴人負擔。
    事實及理由
壹、按第二審判決書內應記載之事實，得引用第一審判決。當事
    人提出新攻擊或防禦方法者，應併記載之。判決書內應記載
    之理由，如第二審關於攻擊或防禦方法之意見及法律上之意
    見與第一審判決相同者，得引用之；如有不同者，應另行記
    載。關於當事人提出新攻擊或防禦方法之意見，應併記載之
    ，民事訴訟法第454 條定有明文，上開規定於簡易訴訟程序
    之上訴，依同法第436條之1第3項規定亦準用之。
貳、被上訴人原審起訴之主張及上訴人於原審之答辯均援引原審
    判決書所載。原審經審酌兩造提出之攻擊防禦方法並調查相
    關證據後，為上訴人敗訴之判決。上訴人就此聲明不服，提
    起上訴，其於第二審言詞辯論期日陳稱上訴意旨略為：系爭
    債權之原債權人陳進旺業於85年間免除上訴人之債務，系爭
    債權已不存在，無從讓與被上訴人等語。上訴聲明：(一)原
    判決廢棄；(二)駁回被上訴人於原審之訴。被上訴人第二審
    之答辯均同第一審之陳述，援引原審判決書之記載。為此，
    聲明：駁回上訴。
參、得心證之理由
一、程序部分：
(一)按民事訴訟法第447條第1項規定「當事人不得提出新攻擊或
    防禦方法。但有下列情形之一者，不在此限： 一、因第一
    審法院違背法令致未能提出者。二、事實發生於第一審法院
    言詞辯論終結後者。三、對於在第一審已提出之攻擊或防禦
    方法為補充者。四、事實於法院已顯著或為其職務上所已知
    或應依職權調查證據者。五、其他非可歸責於當事人之事由
    ，致未能於第一審提出者。六、如不許其提出顯失公平者。
    」上開條文，依據同法第436-1條簡易程序上訴程序準用之
    。  
(二)上訴人所提系爭債權原債權人陳進旺業於85年免除其債務乙
    節之上訴理由，並未於原審答辯時提出，應屬新攻擊防禦方
    法。上訴人雖稱曾於原審卷45頁之答辯狀記載「原告曾麗華
    小姐非債權人，應無法定權利提此訴」、「借據上所述之房
    屋已於民國85年出售(如附件)，於同一時間已電話告知債權
    人：陳進旺先生，陳先生回答：知道此事，並未表示任何返
    還。」等語，即屬原審所曾提出陳進旺免除債務之抗辯。然
    查，上開文句僅係表達陳進旺獲悉其出售房屋仍未要求其清
    償債務，此與免除債務之意思表示明顯不同，是以難認被上
    訴人原審已提出陳進旺免除其債務之答辯。再參以上訴人嗣
    於原審卷第149頁之答辯狀中記載「被告應與陳進旺先生才
    具有債務關係，而非原告」、「另被告本人目前持續保持與
    陳進旺先生聯繫中，並正在洽談分期清償債務事宜，被告並
    無不返還債務想法」等語，上開答辯意旨不僅承認與陳進旺
    債務存在，且自稱與陳進旺協議清償債務中，均與免除債務
    意旨相背，據此堪認上訴人主張其於原審曾經提出陳進旺免
    除債之答辯並無可信。　　
(三)本院復審酌上訴人所稱獲陳進旺免除其債務之事，無涉法律
    適用，縱非具有法律背景之人，果曾獲得債權人告知無庸清
    償債務者，臨訟即可明確提出答辯，實無待法院闡明，上訴
    人遲至第二審方提出此項新攻擊防禦方法，不許其提出並無
    顯失公平之處，另上訴人亦未釋明尚有符合上開法條但書其
    他所列各款情事，據此，依法應駁回上訴人於第二審提出此
    項新攻擊防禦方法，而無庸審酌上訴人此部分上訴理由。上
    訴人聲請傳訊證人陳進旺證述免除債務一事，本院即無調查
    必要。
二、本件原審判決認定被上訴人勝訴之理由，除其中上訴人於原
    審所提時效抗辯部分，業據上訴人於言詞辯論期日當場捨棄
    不再為此抗辯，本院無庸再予審酌外，其餘應記載之理由，
    經本院審理結果，認關於兩造攻擊防禦方法之意見及法律上
    之意見，均與第一審判決理由相同，茲引用之，不予重述。
三、因此，原審判決為被上訴人勝訴判決，於法要無不合。上訴
    指摘原判決不當，求予廢棄改判，為無理由，其上訴應予駁
    回。
四、據上論結，本件上訴為無理由，依民事訴訟法第436 條之1
    第3項、第463條、第449 條第1 項、第78條，判決如主文。
中　　華　　民　　國　　110 　年　　3 　　月　　31　　日
           
                   審判長法官  黃梅淑
                         
                         法官  姚貴美
                         
                         法官  王翠芬
以上正本係照原本作成。
本件判決不得上訴。
中　　華　　民　　國　　110 　年　　3 　　月　　31　　日
                       書記官  陳怡君